【裁判字號】    90,再易,3
【裁判日期】    900816
【裁判案由】    債務人異議之訴
【裁判全文】
臺灣花蓮地方法院民事判決  九十年再易字第三號
    再審原告  乙○○
    再審被告  甲○○
右當事人間債務人異議之訴事件，再審原告對於本院中華民國九十年六月十四日九十
年度簡上字第十二號第二審確定判決提起再審之訴，本院判決如左：
    主    文
再審之訴駁回。
再審訴訟費用由再審原告負擔。
    理    由
一、按當事人發現未經斟酌之證物或得使用該證物者，得以再審之訴對於確定終局判
    決聲明不服，但以如經斟酌可受較有利益之裁判者為限，民事訴訟法第四百九十
    六條第一項第十三款定有明文。又所謂當事人發現未經斟酌之證物或得使用該證
    物，係指在前訴訟程序不知有該證物，現始知之，或雖知有此而不能使用，現始
    得使用者而言；而再審之訴以發現未經斟酌之證物為再審之理由者，縱其證物實
    無可採，亦為再審之訴無理由而非不合法，最高法院分別著有三十二年度上字第
    一二四七號、四十八年台抗字第一八八號判例，可資參照。另按再審之訴顯無再
    審理由者，得不經言詞辯論，以判決駁回之，民事訴訟法第五百零二條第二項亦
    定有明文。
二、本件再審原告主張其於本院九十年度簡上字第十二號判決確定後，在家中儲藏室
    內尋獲再審被告於民國八十八年四月起至八十九年一月間向再審原告收取現金之
    時間、金額詳細手簽單，以及互助會會單影印本、八十七年十二月再審原告當月
    得標時再審被告裝錢之信封等物，而認有民事訴訟法第四百九十六條第一項第十
    三款之再審事由，故提起本件再審之訴云云。惟查：
    (一)再審原告固主張於前開判決確定後，事隔半個月，忽於昨日家中儲藏室內尋獲
      證物等語，然再審原告並未提出可供本院審查之證據，以證明在前訴訟程序中
      不知有該證物，現始知之；或雖知有此證物而不能使用，現始得使用之情形。
    (二)縱認再審原告主張在前訴訟程序中不知有該證物，現始知之；或雖知有此證物
      而不能使用，現始得使用之情為真正。然再審原告所指之再審被告於八十八年
      四月起至八十九年一月間向再審原告收取現金之時間、金額詳細手簽單，雖未
      據再審原告於前開確定判決之訴訟程序中提出，惟業經再審被告於九十年三月
      二十八日前揭確定判決之訴訟程序中提出計算明細表，載明各次給付金額，以
      及經扣抵後尚積欠之金額，此有再審被告提出之明細表，附於原審卷可查（參
      原審卷九十年三月二十八日準備程序筆錄）。是以，再審原告所提此項證物已
      經原審斟酌，而無其所指之情形。
    (三)再審原告雖另提出互助會會單影印本及八十七年十二月再審被告裝錢之信封，
      主張系爭互助會有二名會員退會，故據以提起再審之訴。然合會會員是否退會
      ，並不影響會員交付會款之義務，故縱使再審原告所提出之互助會會單所載系
      爭互助會之會員減縮為二十一人之情為真，亦無法免除再審原告給付會款之義
      務。至於再審原告所提出之信封上，並未載明何人收受款項以及款項之明細，
      更難為有利於再審原告之認定。
三、綜上所述，再審原告據以提起本件再審之訴之理由，實無足採，亦無從為有利於
    再審原告之認定，是本件再審之訴顯無再審理由，應依民事訴訟法五百零二條第
    二項之規定，不經言詞辯論，以判決駁回。
四、據上論結，再審原告之訴為無理由，依民事訴訟法第五百零二條第二項、第七十
    八條，判決如主文。
中      華      民      國    九十      年      八      月      十六    日
                        臺灣花蓮地方法院民事庭
~B審判長法官  陳淑媛
~B法      官  湯文章
~B法      官  余明賢
右為正本係照原本作成
本件不得上訴
~B法院書記官  林香君
中      華      民      國    九十      年      八      月    二十七    日


司法院資訊處製作；財團法人民間司法改革基金會備份。
